臺灣雲林地方法院刑事判決　　　　　　 100年度交易字第93號
公　訴　人　臺灣雲林地方法院檢察署檢察官
被　　　告　蔡芳甄
上列被告因過失傷害案件，經檢察官提起公訴（100 年度偵字第
1070號），本院判決如下：
    主      文
蔡芳甄犯過失傷害致人重傷罪，處有期徒刑陸月，如易科罰金，
以新臺幣壹仟元折算壹日。
    事實及理由
一、犯罪事實：
    蔡芳甄於民國99年9 月1 日下午4 時43分許，駕駛車號0433
    -WH 號自用小客車，沿雲林縣西螺鎮○○路由北往南方向行
    駛，行經文昌路與光復西路交岔路口欲左轉光復西路往東行
    駛時，本應注意車輛行駛時，駕駛人應注意車前狀況，隨時
    採取必要之安全措施，且應注意車輛行駛至交岔路口欲左轉
    彎時，應行至交岔路口中心處左轉，並不得占用來車道搶先
    左轉，又汽車行經未劃設行人穿越道之交岔路口，遇有行人
    穿越道路時，無論有無交通指揮人員指揮或號誌指示，均應
    暫停讓行人先行通過，而當時雖係下雨天，但視距良好，並
    無不能注意之情事，竟疏未注意，貿然占用來車車道搶先左
    轉，且未注意車前狀況，也未禮讓行人優先通行，致不慎撞
    及已穿越光復西路同向車道（即蔡芳甄左轉後準備行駛之車
    道），即已行走至光復西路中央雙黃實線處之行人詹益豊（
    起訴書誤載為詹益豐），詹益豊因此受有頭部外傷合併腦震
    盪、腦萎縮及水腦症等傷害，導致四肢癱瘓，喪失言語及咀
    嚼機能，終生無法自理生活之重傷結果。蔡芳甄於肇事後，
    警方據報趕往現場尚不知本案肇事者為何人之時，向承辦員
    警主動表示其為肇事車輛之駕駛者，而自首靜候裁判。嗣由
    詹益豊之配偶李玉花告訴究辦，方循線查獲上情。
二、認定犯罪事實所憑之證據及理由：
  (一)證據能力方面：
    按被告以外之人於審判外之陳述，雖不符刑事訴訟法第159
    條之1 至之4 等4 條規定，而經當事人於審判程序同意作為
    證據，法院審酌該陳述作成時之情況，認為適當者，亦得作
    為證據，刑事訴訟法第159 條之5 第1 項定有明文。本判決
    後開所引用被告以外之人於審判外之陳述，原則上不得作為
    證據使用，惟被告蔡芳甄雖知上開證據資料為傳聞證據，但
    於本院審判程序中均表示同意作為證據使用（見本院卷(一)第
    29頁反面、第43頁），本院審酌上開證據製作時之情況，並
    無違法不當之情事，認為以之作為證據應屬適當，依前說明
    ，應認該供述證據例外具有證據能力。
  (二)證明力方面：
  1.上開犯罪事實，業據被告於本院審理中坦承不諱（見本院卷
    (一)第28頁），核與證人即告訴人李玉花於警詢中之指證情節
    相符（見警卷第1 頁至第3 頁），復有道路交通事故現場圖
    、道路交通事故調查報告表(一)、(二)各1 紙、現場照片8 張、
    財團法人彰化基督教醫院雲林分院（下稱彰基雲林分院）於
    100 年4 月7 日出具之診斷證明書、國立臺灣大學醫學院附
    設醫院雲林分院（下稱臺大雲林分院）於100 年5 月10日出
    具之診斷證明書、童綜合醫療社團法人童綜合醫院（下稱童
    綜合醫院）於99年12月30日出具之診斷證明書各1 紙及詹益
    豊之中華民國身心障礙手冊1 紙在卷可稽（見警卷第10頁至
    第12頁、第14頁至第17頁、第19頁至第20頁；偵卷第17頁至
    第18頁、第21頁）。按汽車行駛時，駕駛人應注意車前狀況
    ，並隨時採取必要之安全措施；車輛行駛至交岔路口欲左轉
    彎時，應行至交岔路口中心處左轉，並不得占用來車道搶先
    左轉；汽車行經未劃設行人穿越道之交岔路口，遇有行人穿
    越道路時，無論有無交通指揮人員指揮或號誌指示，均應暫
    停讓行人先行通過，道路交通安全規則第94條第3 項、第10
    2 條第1 項第5 款、第103 條第3 項分別定有明文。被告既
    領有合格駕駛執照（見道路交通事故調查報告表(二)，警卷第
    12頁），於開車上路時自應遵守上述規定。又當時雖係下雨
    天，但視距良好（見道路交通事故調查報告表(一)，警卷第11
    頁），並無不能注意之情事，其竟疏未注意，貿然占用來車
    車道搶先左轉，且未注意車前狀況，也未禮讓行人優先通行
    ，致不慎撞及已穿越光復西路同向車道（即被告左轉後準備
    行駛之車道），已行走至光復西路中央雙黃實線處之行人詹
    益豊，則被告顯有過失，應無疑義。
  2.本案經送臺灣省嘉雲區車輛行車事故鑑定委員會（下稱嘉雲
    區車鑑會）鑑定被告有無過失，其鑑定意旨略以：被告駕
    駛自小客車，行經閃光紅燈號誌交岔路口，左轉未注意車前
    狀況，且未達路口中心處搶先左轉不當，撞擊已穿越至對向
    車道之行人，為肇事原因。行人詹益豊，無肇事因素。此
    有嘉雲區車鑑會100 年4 月12日嘉雲鑑第0000000 字第1005
    801162號鑑定書在卷可佐（見偵卷第6 頁至第7 頁）。本院
    復依職權送請臺灣省車輛行車事故覆議鑑定委員會（下稱覆
    議鑑定會）覆議，覆議結果略以：照嘉雲區車鑑會之鑑定意
    見。亦有覆議鑑定會100 年7 月28日覆議字第1006202808號
    函文1 紙附卷可參（見本院卷(一)第24頁）。益徵被告確有過
    失，至為明確。
  3.按刑法上所謂「因果關係」，並不以過失行為係結果發生之
    直接原因為限，僅以有相當之因果關係存在，即足當之。而
    行為之於結果，是否具有相當因果關係，應依事後之立場，
    客觀地審查行為當時之具體事實，如認某行為確為發生結果
    之相當條件者，該行為即有原因力；至若某行為與行為後所
    生之條件相結合而始發生結果者，亦應就行為時所存在之事
    實，為客觀之事後審查，如認為有結合之必然性者，則該行
    為仍不失為發生結果之原因，應認具有相當因果關係（最高
    法院90年度臺上字第5164號判決意旨參照）。經查，詹益豊
    於車禍受傷後，先送往彰基雲林分院住院救治（住院期間自
    99年9 月1 日起至99年9 月3 日止；自99年9 月28日起至99
    年10月2 日止），之後又前往童綜合醫院接受「腦室腹腔分
    流手術」（住院期間自99年11月30日起至100 年3 月9 日止
    ），後來又轉往臺大醫院雲林分院接受治療（自100 年3 月
    9 日起至100 年5 月18日止），出院後在家由外勞照顧等情
    ，業經告訴人李玉花陳述明確（見本院卷(一)第28頁反面至第
    30頁），另有詹益豊於各該醫院就診時之病歷資料（見本院
    卷(二)全卷）與前述診斷證明書在卷足憑。而關於本案被告駕
    車肇事之行為，與被害人詹益豊前述傷勢有無相當因果關係
    部分，本院依職權函請彰基雲林分院說明，彰基雲林分院函
    覆意旨略以：有部分因果關係（見彰基雲林分院主治醫師回
    覆單，本院卷第17頁）。嗣本院依職權傳喚彰基雲林分院神
    經外科主治醫師程萬春到庭，程萬春醫師於審判中以鑑定證
    人之身分證稱：詹益豊於99年9 月1 日送到我們醫院，我是
    他的主治醫師，當時詹益豊有臉部（即頭部）外傷、他一直
    抱怨頭暈、噁心、頭痛，就是通常我們說的腦震盪，腦震盪
    會造成腦萎縮，腦室會變大，也些醫師會認為這是水腦症，
    又因為詹益豊之前有中風、糖尿病、慢性阻塞性肺病，根據
    我們的病歷資料記載，詹益豊之前有中風住院，左邊肢體無
    力，時間是在99年1 月1 日，也就是車禍之前，詹益豊最後
    會變成這樣（指四肢癱瘓，喪失言語及咀嚼機能，終生無法
    自理生活），這次的車禍當然有影響，但詹益豊本身原有的
    疾病也有影響，頭部受傷是加速（促進）之原因，像詹益豊
    本身有這種病情，又發生這樣的撞擊，最後發生這麼嚴重的
    結果，在醫學上是有可能的，是合理的等語（見本院卷第43
    頁至第47頁）。程萬春醫師既在彰基雲林分院服務10年，有
    相當豐富之資歷與專業，則其前述鑑定證詞，自有相當之可
    信度。由上可知，詹益豊本身有多重疾病，再加上本次車禍
    ，同為造成詹益豊腦萎縮、水腦症，最後四肢癱瘓，喪失言
    語及咀嚼機能，終生無法自理生活之原因，各因素間彼此有
    連鎖、加乘之效果。且於「同一條件」下（與被害人有相同
    年歲與多重疾病之人），發生本案車禍，導致前述相同結果
    ，在臨床醫學上係可被接受，參前最高法院裁判意旨，應認
    詹益豊之前述傷勢，與本案車禍之發生，有相當因果關係。
  4.綜上足認被告之自白與事實相符，可以採信，本案事證明確
    ，被告犯行洵堪認定，應依法論科。
三、論罪科刑之理由：
  (一)本案被害人詹益豊因車禍導致四肢癱瘓，喪失言語及咀嚼機
    能，終生無法自理生活之嚴重傷勢，業經認定在前，且詹益
    豊因腦萎縮加上多重疾病之故，要完全恢復之可能性極低，
    此據臺大雲林分院於100 年6 月23日臺大雲分醫事字第1000
    005507號函文說明甚詳（見本院卷(一)第13頁），堪認詹益豊
    已達刑法第10條第4 項第3 款、第4 款、第6 款之「重傷」
    程度。故核被告所為，係犯刑法第284 條第1 項後段之過失
    傷害致人重傷罪。
  (二)被告於肇事後，警方據報趕往現場尚不知本案肇事者為何人
    之時，向承辦員警主動表示其為肇事車輛之駕駛者，此有雲
    林縣警察局交通隊西螺小隊道路交通事故肇事人自首情形紀
    錄表在卷可考（見警卷第22頁），是被告符合自首之要件，
    本院依刑法第62條前段之規定減輕其刑。
  (三)爰審酌被告開車上路疏於注意，導致本案車禍之發生，詹益
    豊並因此受有前述重傷，對詹益豊或其家屬而言，均造成難
    以彌補之創痛，殊不可取，但本院念及被告並無犯罪之前科
    （見臺灣高等法院被告前案紀錄表），平日素行尚佳，暨被
    告犯後坦承犯罪，態度尚可，且被告自承教育程度為二專畢
    業，現失業中，兼衡被告未與詹益豊之家屬達成和解等一切
    情狀，量處如主文所示之刑，並諭知易科罰金之折算標準。
四、應適用之法律：
  (一)刑事訴訟法第299 條第1 項前段。
  (二)刑法第284 條第1 項後段、第62條前段、第41條第1 項前段
    。
  (三)刑法施行法第1 條之1 第1 項、第2 項前段。
本案經檢察官陳詠薇到庭執行職務。
中    華    民    國   100    年    8     月    30    日
                  刑事第七庭  法  官  王 紹 銘
以上正本證明與原本無異。
如不服本判決應於收受判決後10日內向本院提出上訴書狀，並應
敘述具體理由；其未敘述上訴理由者，應於上訴期間屆滿後20日
內向本院補提理由書（均須按他造當事人之人數附繕本）。「切
勿逕送上級法院」。
                               書記官  洪 秀 虹
中    華    民    國   100    年    8     月    30    日
附錄本案論罪科刑法條全文：
中華民國刑法第284條（過失傷害罪）
因過失傷害人者，處6 月以下有期徒刑、拘役或500 元以下罰金
，致重傷者，處1 年以下有期徒刑、拘役或500 元以下罰金。
從事業務之人，因業務上之過失傷害人者，處1 年以下有期徒刑
、拘役或1,000 元以下罰金，致重傷者，處3 年以下有期徒刑、
拘役或2,000 元以下罰金。